【裁判字號】    95,交易,436
【裁判日期】    950823
【裁判案由】    過失傷害
【裁判全文】
臺灣臺中地方法院刑事判決             95年度交易字第436號
公  訴  人  臺灣臺中地方法院檢察署檢察官
被      告  乙○○
                    現於中壢.
上列被告因過失傷害案件，經檢察官提起公訴（九十五年度偵字
第六八九九號），被告於準備程序就被訴事實為有罪之陳述，本
院合議庭裁定由受命法官獨任進行簡式審判程序，並予判決如下
：
    主    文
乙○○因過失傷害人，處拘役肆拾伍日，如易科罰金，以銀元
佰元即新台幣玖佰元折算壹日。
    犯罪事實
一、乙○○於民國九十四年十月一日十八時許，駕駛甲○○所有
    車牌號碼四三九七－ＬＤ號自用小客車，搭載甲○○於副駕
    駛座，沿臺中市○區○○路往旱溪東路方向行駛，行經臺中
    市○區○○路四一二巷一三二號前之際，原應注意在無標誌
    或標線之市區道路行駛時，行車速度時速不得超過五十公里
    ，亦應注意汽車在雙向二車道行駛時，應在遵行車道內行駛
    ，而依當時天晴、夜間有照明、路面乾燥、無缺陷且無障礙
    物及視距良好等情形，並無不能注意之情事，竟疏未注意，
    以超過速限五十公里之時速八十至一百公里之行車速度，跨
    越行車分向線而行駛至對向來車車道內，遂與於對向沿臺中
    市○區○○路往振興路方向，由柯啟宗所駕駛之車牌號碼一
    三二二－ＨＱ號自用小貨車發生碰撞，致副駕駛座上之甲○
    ○受有頭部外傷併顱內出血、右耳撕裂傷及上肢擦傷等傷害
    。嗣乙○○於車禍後，在有偵查權限之警察機關尚未發覺犯
    罪前，留在現場協助救護，後並於醫院主動向據報前來處理
    之臺中市警察局第三分局交通分隊警員嚴家治坦承肇事，且
    自願接受裁判。
二、案經甲○○委由吳瑞堯律師、康文毅律師訴請臺灣臺中地方
    法院檢察署檢察官偵查起訴。
    理    由
一、訊據被告乙○○對於上揭犯罪事實坦承不諱，核與告訴代理
    人吳瑞堯律師指述之情節大致相符，復有道路交通事故現場
    圖、道路交通事故調查報告表（一）、（二）、現場照片八
    張在卷足佐（見偵字卷第一二頁至第一九頁）。另告訴人甲
    ○○因本件車禍，受有如犯罪事實欄所載之前揭傷勢，則有
    行政院衛生署臺中醫院診斷證明書一紙附卷可參（見發查字
    卷第四頁）。按行車速度，依速限標誌或標線之規定，無標
    誌或標線者，應依左列規定：（一）行車時速不得超過五０
    公里。但在未劃設車道線、行車分向線之道路，或設有快慢
    車道分隔線之慢車道，時速不得超過四０公里；汽車在雙向
    二車道行駛時，應依左列規定：（一）均應在遵行車道內行
    駛。（二）在劃有分向限制線之路段，不得駛入來車之車道
    內。（三）在劃有行車分向線之路段，超車時得駛越，但不
    能併行競駛。（四）除準備停車或臨時停車外，不得駛出路
    面邊線。（五）在快慢車道間變換車道時，應讓直行車先行
    ，並注意安全距離；道路交通安全規則第九十三條第一項第
    一款及第九十七條分別定有明文。經查，本件案發現場道路
    並無號誌或標線，且屬市區道路，行車速限為時速五十公里
    ，而被告當時以超過速限五十公里之八十至一百公里速度行
    駛，並在劃有行車分向線之道路，跨越行車分向線駛入對向
    來車之車道，是發現對向由柯啟宗所行駛之前開自用小貨車
    時，已煞停不及，因而發生撞擊，導致於副駕駛座上之告訴
    人受有前述之傷勢，又依當時天候晴、夜間有照明、路面乾
    燥、無障礙物、視距良好，並無不能注意之情事，竟疏於注
    意，被告有上述之過失，甚為彰顯。另被告之過失行為確使
    告訴人受有上揭之傷害，已如前述，是被告之過失行為與告
    訴人所受傷害結果間，應具有相當因果關係無疑。綜此，本
    件事證已臻明確，被告犯行洵堪認定。
二、被告乙○○行為後，刑法及刑法施行法業於九十四年二月二
    日經總統以華總一義字第０九四０００一四九０一號令修正
    公布，並於九十五年七月一日施行。按行為後法律有變更者
    ，適用行為時之法律，但行為後之法律有利於行為人者，適
    用最有利於行為人之法律，現行刑法第二條第一項定有明文
    。此條規定乃與刑法第一條罪刑法定主義契合，而貫徹法律
    禁止溯及既往原則，係規範行為後法律變更所生新舊法律比
    較適用之準據法，是刑法第二條本身雖經修正，但刑法第二
    條既屬適用法律之準據法，本身尚無比較新舊法之問題，應
    一律適用裁判時之現行刑法第二條規定以決定適用之刑罰法
    律，先予辨明。又以本次刑法修正之比較新舊法，應就罪刑
    有關之共犯、未遂犯、想像競合犯、牽連犯、連續犯、結合
    犯，以及累犯加重、自首減輕暨其他法定加減原因（如身分
    加減）與加減例等一切情形，本於統一性及整體性原則，綜
    其全部罪刑之結果而為比較，亦有最高法院九十五年度第八
    次刑庭會議決議可資參照。是按：
（一）刑法第二百八十四條第一項前段之過失傷害罪，法定刑得
      科銀元五百元以下罰金，據修正後刑法施行法增訂第一條
      之一：「中華民國九十四年一月七日刑法修正施行後，刑
      法分則編所定罰金之貨幣單位為新臺幣。九十四年一月七
      日刑法修正時，刑法分則編未修正之條文定有罰金者，自
      九十四年一月七日刑法修正施行後，就其所定數額提高為
      三十倍。但七十二年六月二十六日至九十四年一月七日新
      增或修正之條文，就其所定數額提高為三倍」及刑法第三
      十三條第五款修正為：「主刑之種類如下：五、罰金：新
      臺幣一千元以上，以百元計算之」等規定，是依修正後之
      法律，刑法第二百八十四條第一項前段之過失傷害罪所得
      科處之罰金刑最高為新臺幣一萬五千元（五百元三十）
      、最低為新臺幣一千元；然依被告乙○○行為時之刑罰法
      律，即罰金罰鍰提高標準條例第一條前段規定之提高倍數
      十倍及刑法第三十三條第五款規定之罰金最低額一元計算
      ，該罪之罰金刑最高為銀元五千元，最低額為銀元一元，
      若依現行法規所定貨幣單位折算新臺幣條例第二條之規定
      換算為新臺幣，最高額雖與新法同為新臺幣一萬五千元，
      然最低額僅為新臺幣三元。因此，比較上述修正前、後之
      刑罰法律，自應以被告行為時關於科處罰金刑之法律較有
      利於被告。
（二）關於自首之問題，修正前刑法第六十二條規定「對於未發
      覺之罪自首而受裁判者，減輕其刑。但有特別規定者，依
      其規定」；修正後刑法第六十二條則規定「對於未發覺之
      罪自首而受裁判者，得減輕其刑。但有特別規定者，依其
      規定」，已由必減改為得減，是比較新舊法之結果，應以
      舊法較有利於被告乙○○。
（三）再被告乙○○於犯罪時之刑法第四十一條第一項前段規定
      ：「犯最重本刑為五年以下有期徒刑以下之刑之罪，而受
      六個月以下有期徒刑或拘役之宣告，因身體、教育、職業
      、家庭之關係或其他正當事由，執行顯有困難者，得以一
      元以上三元以下折算一日，易科罰金。」又被告行為時之
      易科罰金折算標準，修正前罰金罰鍰提高標準條例第二條
      （現已刪除）規定，就其原定數額提高為一百倍折算一日
      ，則本件被告行為時之易科罰金折算標準，最高應以銀元
      三百元折算一日，經折算為新臺幣後，應以新臺幣九百元
      折算為一日。惟九十五年七月一日修正公布施行之刑法第
      四十一條第一項前段則規定：「犯最重本刑為五年以下有
      期徒刑以下之刑之罪，而受六個月以下有期徒刑或拘役之
      宣告者，得以新臺幣一千元、二千元或三千元折算一日，
      易科罰金。」比較修正前後之易科罰金折算標準，以九十
      五年七月一日修正公布施行前之規定，較有利於被告，則
      依刑法第二條第一項前段，自應適用修正前刑法第四十一
      條第一項前段之規定，就被告所處拘役定其易科罰金之折
      算標準。
（四）綜合上述各條文修正前、後之比較，揆諸前揭最高法院決
      議及修正後刑法第二條第一項前段、但書規定之「從舊從
      輕」原則，因被告乙○○所犯刑法第二百八十四條第一項
      前段之過失傷害犯行，依修正前刑法第三十三條第五款規
      定，其法定得予科處之罰金刑最低額度較低，且依修正前
      刑法關於自首之規定，係必減輕其刑，而依修正前刑法第
      四十一條第一項前段規定，對被告所宣告之拘役易科罰金
      之折算標準額度亦較低，綜其全部罪刑之比較，自應一體
      適用被告行為時之法律，即修正前刑法之相關規定及罰金
      罰鍰提高標準條例第一條前段、修正前罰金罰鍰提高標準
      條例第二條規定，予以論處。
三、核被告乙○○所為，係犯刑法第二百八十四條第一項前段之
    過失傷害罪。另被告於車禍發生後留在現場協助救護，且於
    醫院主動並向前來處理之臺中市警察局第三分局交通分隊警
    員嚴家治坦承肇事，自願接受裁判等情，業經被告供陳在案
    （見偵字卷第九頁），並有前開道路交通事故調查報告表（
    一）載明被告肇事後並未逃逸之情可憑，被告係對於未發覺
    之罪自首而受裁判，應依修正前刑法第六十二條前段之規定
    ，減輕其刑。爰審酌被告之素行，其於本件車禍之過失程度
    ，告訴人甲○○之受傷狀況，被告肇事後迄未積極與告訴人
    達成和解，以金錢稍事補償告訴人之損失，暨其犯後始終坦
    認自己確有過失之犯罪後態度等一切情形，量處如主文所示
    之刑，並依修正前刑法第四十一條第一項前段及罰金罰鍰提
    高標準條例第二條之規定，諭知易科罰金之折算標準。
據上論斷，應依刑事訴訟法第二百七十三條之一第一項、第二百
九十九條第一項前段，刑法第二條第一項前段、第二百八十四條
第一項前段，修正前刑法第六十二條前段、第四十一條第一項前
段，罰金罰鍰提高標準條例第一條前段、修正前罰金罰鍰提高標
準條例第二條，現行法規所定貨幣單位折算新台幣條例第二條，
判決如主文。
本案經檢察官丙○○到庭執行職務。
中    華    民    國    95    年    8     月    23    日
                  刑事第四庭  法  官  陳思成
上正本證明與原本無異。
如不服本判決，應於送達後十日內向本院提出上訴狀（須附繕本
），上訴於臺灣高等法院臺中分院。
                              書記官  王嘉麒
中    華    民    國    95    年    8     月    23    日
附錄論罪科刑法條
刑法第二百八十四條第一項
因過失傷害人者，處六月以下有期徒刑、拘役或五百元以下罰金
，致重傷者，處一年以下有期徒刑、拘役或五百元以下罰金。


司法院資訊處製作；財團法人民間司法改革基金會備份。
